【裁判字號】    91,易,649
【裁判日期】    920721
【裁判案由】    傷害等
【裁判全文】
臺灣嘉義地方法院刑事判決                          九十一年度易字第六四九號
    公  訴  人  臺灣嘉義地方法院檢察署檢察官
    被      告  乙○○
    指定辯護人  本院公設辯護人 丙○○
右列被告因家庭暴力防治法之傷害等案件，經檢察官提起公訴（九十一年度偵字第五
八一０號），本院判決如左：
    主  文
乙○○傷害直系血親尊親屬之身體，處有期徒刑陸月，如易科罰金，以佰元折算壹
日。
被訴恐嚇部分無罪。
    事  實
一乙○○係甲○○之子，二人具有家庭暴力防治法第三條第三款所指之家庭成員關係
  ，平日感情不睦。乙○○曾因公共危險及竊盜案件，經臺灣高等法院臺南分院及本
  院分別判處有期徒刑四年、九月確定，並裁定定應執行刑有期徒刑四年六月確定，
  於民國八十四年四月二十二日假釋出監，再因竊盜案件，經撤銷假釋，執行殘刑二
  年五月十八日，又因公共危險、違反槍砲彈藥刀械管制條例及上開竊盜案件，經本
  院分別判處有期徒刑五年六月、三月及一年確定，並裁定定應執行刑有期徒刑六年
  七月確定，於九十一年一月十六日假釋出監，尚未執行完畢（不構成累犯）。詎乙
  ○○仍不知悔改，於九十一年八月二十二日（公訴意旨誤為同年月二十日）傍晚五
  時三十分許，在嘉義縣大埔鄉和平村雙溪五十八號住處與甲○○因細故口角，乙○
  ○竟頓萌普通傷害之犯意，徒手及持甲○○所有之掃把柄毆打甲○○，甲○○因此
  受有頭部外傷、下巴挫傷、左手腕及左胸部挫傷等傷害。旋為警到場逮捕乙○○，
  並扣得已斷裂之掃把柄一支。
二案經甲○○訴由嘉義縣警察局中埔分局報告臺灣嘉義地方法院檢察署檢察官偵查起
  訴。
    理  由
壹、有罪部分
一訊據被告乙○○固坦認於上述時地傷害告訴人甲○○，但矢口否認違法，辯稱：告
  訴人先用電擊棒打我，我是基於正當防衛才打他云云。惟查：右揭犯罪事實，業據
  告訴人於警訊及本院指訴甚詳，並有財團法人天主教聖馬爾定醫院診斷證明書一紙
  在卷及已斷裂之掃把柄一支扣案可稽（警卷第五至六頁）。告訴人於本院堅決否認
  於案發當日持電擊棒攻擊被告（本院卷第七五頁），而被告年輕力壯，告訴人則年
  近七旬，苟告訴人持電擊棒攻擊被告，告訴人大可即時逃離，當無反而持掃帚柄毆
  打告訴人直至斷裂之理，況被告復無法提出證據證明告訴人有何不法侵害之實施，
  是其所辯無非卸責之詞，事證明確，其犯行堪以認定。
二被告乙○○傷害直系血親尊親屬即告訴人甲○○之身體，核其所為，係犯刑法第二
  百七十七條第一項之傷害罪，應依同法第二百八十條規定加重其刑至二分之一。被
  告為告訴人之直系血親，與告訴人間具有家庭暴力防治法第三條第三款所指之家庭
  成員關係，所犯並屬該法第二條第二項之家庭暴力罪。被告傷害告訴人日期為九十
  一年八月二十二日（警卷第三頁反面、本院卷第八三頁），公訴意旨誤為同年月二
  十日，應予更正。查被告曾因公共危險及竊盜案件，經臺灣高等法院臺南分院及本
  院分別判處有期徒刑四年、九月確定，並裁定定應執行刑有期徒刑四年六月確定，
  於八十四年四月二十二日假釋出監，再因竊盜案件，經撤銷假釋，執行殘刑二年五
  月十八日，又因公共危險、違反槍砲彈藥刀械管制條例及上開竊盜案件，經本院分
  別判處有期徒刑五年六月、三月及一年確定，並裁定定應執行刑有期徒刑六年七月
  確定，於九十一年一月十六日假釋出監，尚未執行完畢（不構成累犯），此有臺灣
  高等法院被告全國前案紀錄表在卷可按，爰審酌被告素行不佳，所犯已造成告訴人
  身心之痛苦並破壞家庭和諧，事後矢口否認犯行，捏詞以對，又未賠償告訴人之損
  害或取得告訴人原諒，目無長上，手段粗暴，於偵審中復偽造撤回告訴狀、和解書
  ，經本院另案判處罪刑確定（偵查卷第十八至十九頁，本院卷第三八、一一五至一
  一六頁），未見具體悔過表現及其他一切情狀，量處如主文所示之刑，並諭知易科
  罰金之折算標準，以資儆懲。扣案之掃把柄係告訴人所有，此據告訴人、被告一致
  陳明在卷（本院卷第八六頁），不符法定沒收要件，自不得宣告沒收。
貳、無罪部分
一公訴意旨另以：
  被告於右揭時地傷害告訴人後，告訴人逃至屋外，被告仍不罷手，自後追趕並恐嚇
  稱：「要讓你死得很難看」等語，致告訴人心生畏懼，因認被告另涉有刑法第三百
  零五條之恐嚇罪嫌。
二公訴意旨所憑論據：
(一)告訴人指訴甚詳，其為被告之父，當無設詞陷害之理。
(二)被告毆打告訴人後，猶不肯罷手，追趕告訴人。
(三)被告於偵查中否認犯罪，不足採信。
三本院之判斷：
(一)按犯罪事實應依證據認定之，無證據不得推定其犯罪事實；又不能證明被告犯罪者
  ，應諭知無罪之判決，刑事訴訟法第一百五十四條、第三百零一條第一項分別定有
  明文。次按告訴人之告訴，係以使被告受刑事訴追為目的，是其陳述是否與事實相
  符，仍應調查其他證據以資審認，亦有最高法院五十二年臺上字第一三００號判例
  可參。
(二)訊據被告堅決否認有何恐嚇犯行，辯稱：沒有這麼說等語。經查：告訴人於警訊中
  稱「他（指被告）於九十一年八月二十二日下午十七時三十分在我現住的地方持掃
  把柄追打我，並大聲的狂叫要打死我，一定要讓我死，我拼命的逃到對面樹林裡躲
  起來」（警卷第三頁反面），於檢察官偵查中稱「他打我後追我時口裡說要讓我死
  的（得）很難看」（偵查卷第二三頁正面），於本院稱「他說完後，有再追我並打
  我」、「是打的時候說的，不是打完說的」（本院卷第七八、八二頁），究竟被告
  係傷害告訴人後，始出言恐嚇，抑先實施恐嚇之危險行為，繼而實施傷害之實害行
  為，告訴人之指訴先後顯有出入。況此部分除告訴人之指訴外，別無其他積極證據
  可以審認告訴人所言屬實，尚難僅因告訴人與被告為父子，即採信告訴人之指訴。
(三)依上所陳，公訴意旨就被告所涉恐嚇部分犯行，僅有告訴人之指訴，且其指訴內容
  先後不符，而有瑕疵，且無其他證據足資補強，則被告是否確有公訴意旨所指恐嚇
  之犯罪事實，即屬不能證明，被告所辯可以採信。依上所述，公訴人所舉之證據不
  足以證明被告犯罪，此外本院復查無其他證據證明被告確有公訴人所指之犯行，既
  不能證明犯罪，自應諭知無罪判決。
據上論斷，應依刑事訴訟法第二百九十九條第一項前段、第三百零一條第一項，刑法
第二百七十七條第一項、第二百八十條、第四十一條第一項前段，罰金罰鍰提高標準
條例第一條前段、第二條，判決如主文。
本案經檢察官陳鈴香到庭執行職務。
中      華      民      國    九十二    年      七      月    二十一    日
                                      臺灣嘉義地方法院刑事第二庭
                                          審判長法  官  蔡  虔  霖
                                                法  官  柯  月  美
                                                法  官  廖  政  勝
右正本證明與原本無異。
如不服本判決，應於判決送達後十日內向本院提出上訴狀( 應附繕本 )。告訴人或被
害人如對於本判決不服者，應具備理由請求檢察官上訴，其上訴期間之計算係以檢察
官收受判決正本之日期為準。
中      華      民      國    九十二    年      七      月    二十一    日
                             書記官  陳  湘  蓉
附錄本案論罪科刑法條全文：
刑法第二百七十七條第一項
傷害人之身體或健康者，處三年以下有期徒刑，拘役或一千元以下罰金。
刑法第二百八十條
對於直系血親尊親屬，犯第二百七十七條或第二百七十八條之罪者，加重其刑至二分
之一。


司法院資訊處製作；財團法人民間司法改革基金會備份。
